【裁判字號】    95,台上,6286
【裁判日期】    951116
【裁判案由】    妨害自由
【裁判全文】
最高法院刑事判決            九十五年度台上字第六二八六號
上  訴  人  甲○○
上列上訴人因妨害自由案件，不服台灣高等法院中華民國九十五
年八月二十九日第二審判決（九十五年度上訴字第二二０三號，
起訴案號：台灣桃園地方法院檢察署九十三年度偵字第一七０三
五號），提起上訴，本院判決如下：
    主  文
上訴駁回。
    理  由
按刑事訴訟法第三百七十七條規定，上訴於第三審法院，非以判
決違背法令為理由，不得為之。是提起第三審上訴，應以原判決
違背法令為理由，係屬法定要件。如果上訴理由狀並未依據卷內
訴訟資料，具體指摘原判決不適用何種法則或如何適用不當，或
所指摘原判決違法情事，顯與法律規定得為第三審上訴理由之違
法情形，不相適合時，均應認其上訴為違背法律上之程式，予以
駁回。本件上訴人甲○○上訴意旨略稱：(一)、上訴人與被害人莊
文政並無金錢借貸糾紛，上訴人與葉淑美有叔嫂關係，因葉淑美
與莊文政之金錢借貸糾紛，上訴人因而毆打莊文政成傷，莊文政
與其妻乙○○懷恨在心，乃誇大其詞，誣指遭上訴人私行拘禁，
原判決僅依被害人之警詢中指述，即認上訴人犯共同私行拘禁罪
，處上訴人有期徒刑八月，難令上訴人心服。(二)、原判決既認被
害人於民國九十三年十月十二日凌晨三時許被載往葉淑美住處，
又於同日下午一時三十分許趁看管鬆懈時逃離等情，足見當時被
害人二人之行動並未受限制，否則如何能逃離現場。(三)、上訴人
於被查獲前後均無出入於案發現場，實不可能共同妨害被害人之
行動自由，且上訴人已因打傷被害人，而感後悔，故不可能再限
制被害人之行動自由等語。
惟查證據之取捨、證據證明力之判斷，以及事實有無之認定，屬
事實審法院之職權，苟其取捨、判斷與認定，並不違背經驗法則
及論理法則，即不得任意指為違法，而執為適法之第三審上訴理
由。本件原判決係依憑被害人莊文政於警詢及偵查中之陳述、被
害人乙○○於警詢中之指述、證人即受理莊文政報案並至拘禁二
被害人現場查獲本案之警員黃群臺於第一審另案審理葉淑美妨害
自由案件審理時之證言，及上訴人亦坦承有打傷二被害人，被害
人等不可能逃離現場被上訴人等發現、毆打後，又願再回被拘禁
處之理等事證，予以綜合判斷，認上訴人有原判決所載之共同私
行拘禁莊文政、乙○○犯行。並以核上訴人所為，係犯刑法第三
百零二條第一項之私行拘禁罪，於法定刑內量處其刑，已詳其
所憑證據及認定之理由。且指駁、說明上訴人否認犯罪，何以為
卸責飾詞；被害人莊文政於法院審理中改稱上訴人未限制其自由
云云，證人蕭羽宏、蕭逸雲所稱被害人等在其母葉淑美住處行動
未遭限制云云，何以均為迴護上訴人之詞；被害人乙○○另案通
緝中，所在不明而傳喚不到，其警詢時之證言有證據能力之理由
。所為論斷，均有卷存證據資料可資覆按。上訴意旨雖指摘原判
決違法，惟原判決係認定被害人二人趁看管鬆懈時逃離現場，並
非認定被害人等未被看管、私行拘禁，故其認定並不違常理。上
訴意旨謂被害人等既可逃離，足見其未被拘禁云云，自非合法之
上訴理由。至於其他上訴意旨均係就原審依憑證據所為認事採證
職權之合法行使，任意指摘為違法，並重為事實之爭執，否認犯
罪，殊與法律規定得為第三審上訴理由之違法情形不相符合，衡
以前開說明，其上訴為違背法律上之程式，應予駁回。
據上論結，應依刑事訴訟法第三百九十五條前段，判決如主文。
中    華    民    國  九十五  年   十一   月   十六   日
                      最高法院刑事第九庭
                          審判長法官  陳  正  庸
                                法官  賴  忠  星
                                法官  王  居  財
                                法官  林  開  任
                                法官  林  立  華
      本件正本證明與原本無異
                                      書  記  官
中    華    民    國  九十五  年   十一   月  二十二  日
                                                      J


司法院資訊處製作；財團法人民間司法改革基金會備份。
